【裁判字號】    98,抗,327
【裁判日期】    981026
【裁判案由】    延長羈押
【裁判全文】
臺灣高等法院臺南分院刑事裁定           98年度抗字第327號
抗  告  人
即  被  告  甲○○
                    現於臺灣雲林看守所羈押中
上列抗告人因違反槍砲彈藥刀械管制條例案件，不服臺灣雲林地
方法院中華民國98年9月23日裁定（98年度訴字第543號），提起
抗告，本院裁定如下：
    主  文
抗告駁回。
    理  由
一、本件抗告意旨略以：
  (一)查臺灣雲林地方法院檢察署追加起訴而併案審理之被告林文
    正，於民國98年9月23日行準備程序時，法官問：「你怎麼
    知道槍是謝宏翔的？」，被告林文正稱：「我記得當初包包
    是謝宏翔背著，所以我打電話叫謝宏翔來。」，另扣案之子
    彈有100多發均係在共同被告謝宏翔所持用之包包內查獲，
    此部分亦有搜索扣押錄影光碟為憑，足證本件係共同被告謝
    宏翔被查獲非法持有槍彈，為逃避刑責而將非法持有槍彈之
    罪名推給共同被告甲○○，冀圖依槍砲彈藥刀械管制條例第
    18 條第4項之規定減輕或免除其刑；且共同被告謝宏翔於前
    開準備期日更完全否認槍彈之事，表示「事實上持有部分槍
    及子彈不是在我身上而是在我的包包，是否有人故意放在我
    身上，這部分要跟我的辯護人再溝通」等語明確，益證扣案
    之槍彈應係被告謝宏翔所非法持有，原審完全無視上開證據
    資料，作出延長羈押之裁定，顯然於法不合。
  (二)臺灣雲林地方法院檢察署追加起訴被告林文正之罪名亦為非
    法持有制式手槍，法定刑為最輕本刑5年以上有期徒刑之罪
    ，然原審竟表示：「林文正部份因為執行期間即將屆滿，這
    部分我們不另行羈押，請開庭準時到庭，如果沒有到庭，我
    們會另行羈押、通緝。」，再依追加起訴之被告林文正與林
    文正妻子接見時之會客譯文摘要，明顯可見被告林文正一再
    教唆其妻陳秀鳳及證人潘雨岑如何為不實之供述，原審亦無
    視上開會客譯文而未為羈押之裁定，顯違公平正義原則，被
    告甲○○實難甘服。綜上，請撤銷原裁定，准被告甲○○具
    保停止羈押云云。
二、按羈押被告之目的，其本質在於確保訴訟程序得以順利進行
    ，或為確保證據之存在與真實、或為確保嗣後刑罰之執行，
    而對被告所實施剝奪其人身自由之強制處分。被告有無羈押
    之必要，法院僅須審查被告犯罪嫌疑是否重大、有無羈押原
    因、以及有無賴羈押以保全偵審或執行之必要，由法院就具
    體個案情節予以斟酌決定，如就客觀情事觀察，法院許可羈
    押之裁定或延長羈押之裁定，在目的與手段間之衡量並無明
    顯違反比例原則情形，即無違法或不當可言。另執行羈押後
    有無繼續之必要，仍許由法院斟酌訴訟進行程度及其他一切
    情事而為認定（最高法院46年度台抗字第6號判例參照），
    此乃法律所賦予法院之職權。且刑事訴訟法第一百零一條第
    一項所規定「犯罪嫌疑重大」，此項實質要件之關鍵在於「
    嫌疑」重大，而非「犯罪」重大，蓋嫌疑重大者，係指有具
    體事由足以令人相信被告可能涉嫌其被指控之犯罪，與認定
    犯罪事實所依憑之證據需達無合理懷疑之程度，尚屬有別，
    故法院決定羈押與否，自毋庸確切認定被告有罪，僅需檢察
    官出示之證據，足使法院相信被告極有可能涉及被訴犯罪嫌
    疑之心證程度即屬已足。因此，被告實際是否成立犯罪，乃
    本案審判程序時實體上應予判斷之問題，並非法院裁定是否
    羈押或應否准許延長羈押或具保停止羈押或撤銷羈押之審查
    要件。再按有繼續羈押之必要者，得於期間未滿前，經法院
    依第一百零一條或第一百零一條之一之規定訊問被告後，以
    裁定延長之，刑事訴訟法第一百零八條第一項前段定有明文
    。從而刑事被告經法官訊問後，認為犯罪嫌疑重大，而有刑
    事訴訟法第一百零一條第一項各款情形之一者，非予羈押，
    顯難進行追訴、審判或執行，得羈押之，前開情形仍然存在
    ，有繼續羈押之必要者，自得依上開規定裁定延長羈押。應
    否羈押或延長羈押，法院固應按訴訟進行之程度、卷證資料
    及其他一切情事斟酌之，然此畢竟非依證據認定犯罪事實之
    終局判決，而係在偵查或審判程序中為保全訴訟程序進行及
    判決確定後執行之手段，是羈押或延長羈押被告係以被告犯
    罪嫌疑是否重大、有無羈押事由及必要性為審酌之依據。
三、本件抗告人即被告甲○○涉嫌違反槍砲彈藥刀械管制條例案
    件，前經檢察官聲請原審法院以其有刑事訴訟法第101條第1
    項第3款之事由，且認有羈押之必要，於98年5月2日裁定准
    予羈押，並禁止接見及通信在案。嗣經檢察官起訴於98年7
    月1日將本案卷宗及證物送交原審法院，審判中經原審訊問
    被告及審閱相關卷證，於98年7月1日以同一事由裁定予以羈
    押。茲因被告羈押期間將屆滿，經原審法院於98年9月23 日
    訊問被告後，參酌檢察官及辯護人之意見，認原羈押原因及
    必要性仍存在，爰依刑事訴訟法第101條第1項第3款規定，
    裁定自98年10月1日起延長羈押2月。
四、經查：
(一)本案經原審訊問被告，依證人指訴及相關卷證，認被告涉犯
    槍砲彈藥刀械管制條例第7條第4項之持有手槍及同條例第12
    條第4項之持有子彈罪嫌，犯罪嫌疑重大，且其所涉犯之持
    有手槍罪嫌，刑度為最輕本刑5年以上有期徒刑之罪，有刑
    事訴訟法第101條第1項第3款之情形，非予羈押，顯難進行
    審判或執行，而有羈押之必要，因而裁定自98年10月1日起
    延長羈押2月。抗告意旨雖否認犯罪，並引用同案被告林文
    正、謝宏翔之部分供述，及扣案子彈係在共同被告謝宏翔所
    持用之包包內查獲等情，逕稱扣案槍彈係共同被告謝宏翔所
    持有，以圖否認扣案槍彈與被告甲○○之關聯。惟按犯罪嫌
    疑重大係指法院在決定羈押與否之時，以檢察官所提出之證
    據具有表面可信之程度為已足，此係應否羈押被告之前提，
    查本案在被告戶籍地扣得子彈339發，有現場勘查照片、搜
    索票、搜索扣押筆錄等資料在卷足佐；同案被告林文正並指
    述，經扣得藏放槍枝之背包係甲○○及謝宏翔等4、5人前往
    其店內後遺留在店內包廂的沙發旁，依其記憶該背包當初是
    謝宏翔揹著；同案被告謝宏翔則否認該等槍枝及子彈為其所
    有，是非如抗告意旨所稱，得以相關同案被告之供述逕自否
    認被告甲○○之犯嫌，綜觀上開證人指述及相關資料，足認
    被告甲○○犯罪嫌疑重大，所涉罪名為刑度最輕本刑5年以
    上有期徒刑之罪，有刑事訴訟法第101條第1項第3款之羈押
    原因，且本案尚有其他證人及共同被告需予查證，非予羈押
    顯難進行審判或執行，而有羈押之必要，原審以前揭羈押原
    因及必要性並未改變，且依本案訴訟進行之客觀情狀，迄於
    羈押期間屆至之時，仍具羈押之必要，而裁定延長羈押2月
    ，經核並無不合，認事用法並無違誤。
(二)抗告意旨另指摘原審就同案被告林文正未予延長羈押為不當
    ，惟查同案被告林文正雖涉嫌同犯槍砲彈藥刀械管制條例第
    7條第4項之持有手槍罪名，為刑度最輕本刑5年以上有期徒
    刑之罪，犯罪嫌疑重大，而有刑事訴訟法第101條第1項第3
    款之羈押原因，然是否予以羈押，尚須經法院依職權審酌是
    否有「非予羈押，顯難進行追訴、審判或執行」之羈押必要
    ，且是否羈押同案被告林文正，與被告甲○○是否具有羈押
    原因及羈押必要之認定尚屬無涉，亦難以此主張被告受延長
    羈押裁定為無理由，是抗告意旨指摘原審違反公平正義云云
    ，亦屬無理由，。
五、綜上所述，原審於羈押期限屆滿前，審酌卷證資料及其他一
    切情事後，裁定延長羈押，經核並無不當，抗告人執上開抗
    告意旨，指摘原裁定為不當云云，均為無理由，應予駁回。
六、據上論結，應依刑事訴訟法第412條，裁定如主文。
中    華    民    國    98    年    10    月    26    日
                  刑事第四庭    審判長法  官  吳志誠
                                      法  官  彭喜有
                                      法  官  羅心芳
以上正本證明與原本無異。
不得再抗告。
                                      書記官  蔡振豐
中    華    民    國    98    年    10    月    26    日


司法院資訊處製作；財團法人民間司法改革基金會備份。
